【裁判字號】    97,交聲,103
【裁判日期】    980525
【裁判案由】    違反道路交通管理處罰條例聲明異議
【裁判全文】
臺灣臺東地方法院交通事件裁定         97年度交聲字第103號
原處分機關  交通部公路總局高雄區監理所臺東監理站
異  議  人
即受處分人  丙○○
上列異議人即受處分人因違反道路交通管理處罰條例事件，對交
通部公路總局高雄區監理所臺東監理站於民國97年 9月24日所為
之處分（原處分案號：東監違字第裁81-P00000000號）聲明異議
，本院裁定如下：
    主  文
異議駁回。
    理  由
一、原處分意旨略以：異議人即受處分人丙○○於民國97年8月1
    7日晚上 8時55分許，駕駛其所有牌照號碼HD-4171號自用小
    貨車，沿花蓮縣玉里鎮○○路○段即省道臺9線由南往北方向
    行駛，途經興國路 1段與光復路交岔路口處，因駕車行經有
    燈光號誌管制之交岔路口闖紅燈之違規行為，經花蓮縣警察
    局玉里分局警員當場攔停，並以花蓮縣警察局花警交字第P0
    0000000 號舉發違反道路交通管理事件通知單（下稱舉發通
    知單）掣單舉發，惟異議人拒絕簽收該舉發通知單，經舉發
    警員當場告知其違規事實及應到案日期與處所後，異議人雖
    遵期於該舉發通知單所載之應到案日期前即97年 8月27日到
    案陳述意見，嗣經原處分機關即交通部公路總局高雄區監理
    所臺東監理站審查後，認異議人確有上開違規行為，乃於97
    年9月24日依道路交通管理處罰條例第53條第1項等規定，以
    東監違字第裁81-P00000000號裁決書裁處異議人罰鍰新臺幣
    （下同）2,700元，並記違規點數3點等語。
二、異議意旨略以：異議人於97年8月17日晚上8時55分許，駕駛
    上開自用小貨車沿花蓮縣玉里鎮○○路由南往北方向行駛，
    行至興國路與光復路交岔路口停止線前約2、3部車身之距離
    ，見該路口號誌轉為黃燈，乃以時速約40至50公里之速度通
    過該路口，其當時並未闖紅燈，而係同向右後方有部白色自
    用小客車快速行駛闖越紅燈，且通過該路口後與其併行，警
    員因執行技術上之問題，乃將其等兩部車輛均攔停，變成其
    係替死鬼，以警員當時所站立之位置距離該路口甚遠，角度
    無法目視其闖紅燈，且夜間根本無法判定距離遠近，就現在
    科技言，僅有雷達測速及照相可作為證據，其餘以證人目測
    方式因有誤差，故不能作為證據，而警員既不理會其解釋，
    又無法提供照片為證，其因而當場拒絕簽收舉發通知單，為
    此具狀聲明異議，請求撤銷原處分云云。
三、按法院受理有關交通事件，準用刑事訴訟法之規定；其處理
    辦法，由司法院會同行政院定之；聲明異議案件之處理，除
    準用刑事訴訟法有關規定外，依本辦法之規定處理之，道路
    交通管理處罰條例第89條暨道路交通案件處理辦法第4條第1
    項分別定有明文。惟刑事訴訟係國家對特定人之特定事實，
    責由法院為確定具體刑罰權之存否而進行之程序，法院與被
    告乃係裁判者與被裁判者之關係，是刑事案件之本質乃在國
    家對人民之人身自由等基本權利予以限制甚至剝奪，故設有
    刑事訴訟程序以保障人民基本權利，並以實體真實、法定程
    序與法和平性為其三大目的，對於具體刑罰權之存否，則以
    嚴格證明法則、傳聞法則等作為事實認定之基礎，並以嚴謹
    而慎重之正當法律程序確保實體正義；反觀行政裁決機關於
    道路交通違規事件對應受處分人所為之處罰，其法定性質既
    屬行政罰，道路交通違規事件之本質係屬行政事件，著毋庸
    疑，而就行政事件之事物本質言，其具有權力規制作用性高
    、案件反覆且頻繁發生、法益侵害性較小等重要特徵，故其
    司法救濟如概以嚴謹而慎重之刑事訴訟程序為之，則與其本
    質尚有未盡相符之處，且「準用」雖係立法者之用法指示，
    惟仍須以準用者與被準用者間，二者事物本質相同或相類似
    之部分，方有比附援引之基礎，是刑事訴訟法於證據章所規
    定，舉如第154條之無罪推定原則、第158條之2至第158條之
    4證據排除法則、第159條第1項之傳聞法則及第164條以下所
    規定之證據調查程序等，即與屬行政秩序罰之交通違規裁罰
    本質不合，應非法院受理有關道路交通聲明異議事件所得準
    用之。再者，舉發通知單之製作乃警察或公路監理機關居於
    統治權之地位，告發特定用路人違反道路交通管理處罰條例
    之具體行為所作成之單方行政行為，而受舉發人收受舉發通
    知單後，除自行依期限履行該舉發通知單所科處之行政義務
    外，尚須遵期到案陳述或聽候裁決，此對受舉發人而言，舉
    發通知單無疑已對其產生一定之作為義務，倘未履行此到場
    義務者，裁決機關得逕行裁決，進而影響其實體權利（如據
    此決定罰鍰科處之額度等），是舉發通知單自屬行政程序法
    所明定之行政處分（即學理上所謂之「暫時性行政處分」，
    另臺灣高等法院臺南分院94年度交抗字第 103號裁定亦同斯
    旨可參），然舉發通知單雖屬行政處分，但對受舉發人之權
    利義務尚未生終局之效果，而須迨受舉發人自動履行該舉發
    通知單所科予之行政義務或裁決機關之裁決書作成後，受舉
    發人之權利義務受規制狀態始生終局而確定之法律效果。至
    該裁決書作成後，原舉發通知單對受舉發人所產生之權利義
    務規制作用，既已被裁決書取而代之，則該舉發通知單究係
    溯及自始失效，抑或裁決書作成後失其效力，仍應視裁決書
    是否維持舉發通知單之認事用法而定；亦即，裁決書如與原
    舉發通知單為同一內容之處分者，意謂該舉發通知單之認事
    用法俱屬無誤，依行政程序法第 125條規定，原舉發通知單
    應自裁決書作成之日起失其效力；倘若裁決書認原舉發通知
    單形式上或內容上有瑕疵，惟該瑕疵並非明顯重大，亦非輕
    微而不影響舉發內容者，裁決機關如撤銷該舉發通知單並自
    為決定時，依行政程序法第 118條規定，該舉發通知單應溯
    及自始失其效力。準此，毋論裁決機關是否維持原舉發通知
    單之舉發程式及內容，該舉發通知單至遲應於裁決書作成時
    即失其效力，是在法院受理道路交通聲明異議事件中，原舉
    發通知單本已失其行政處分之效力，遑論該舉發通知單在司
    法救濟程序中受有何行政處分適法性之推定（即行政處分公
    定力、公信原則或公務員為公法上行為具有公信力原則，按
    此等原則均誤將行政作用法與行政救濟法混為一談，導致行
    政爭訟舉證責任在違反法律保留下產生倒置效果，而牴觸憲
    法位階之法治國原則，殊已為現代法治國家所摒棄毋用）或
    實質證據力之適用，惟該舉發通知單雖屬親身執行交通勤務
    之警員或交通監理人員所製作，非具職務例行性之書面陳述
    ，而屬傳聞證據，然揆諸上揭說明，仍得作為法院審認受處
    分人有裁決書所載交通違規事實之佐證資料。另依行政救濟
    程序舉證責任之分配，現今學說與實務已不採行政處分公定
    力理論，而係承認行政訴訟上當事人之法對等性觀念，認行
    政救濟程序之舉證責任分配，應採民事訴訟程序上之舉證責
    任分配原則，故而87年10月28日修正公布之行政訴訟法第13
    6條即明文準用民事訴訟法第277條舉證責任分配之規定。申
    言之，行政訴訟之審理既採職權調查主義，並無證據提出責
    任，故所謂之舉證責任即係客觀舉證責任，乃指經法院審理
    結果，事實仍陷於真偽不明時，其有將事實不明轉化為終局
    法律效果及將事實無法證明之不利益分配於當事人間之功能
    ，此既係法院在自由心證已無法竟認定事實之功時出現，故
    而當證明度要求愈高，法院之心證愈不易形成，舉證責任愈
    有其運作之空間，又負擔處分因有依法行政之要求，原則上
    應由行政機關負舉證責任，除非法律明文規定，否則舉證責
    任不能任意移轉予人民，惟為減輕行政機關舉證之負擔與困
    難，法院透過事實上推定、表見證明或當事人協力義務等之
    運用，使處分要件事實不致陷於真偽不明，避免舉證責任裁
    判，此並不違反舉證責任分配應抽象預定之法治國原則要求
    ，是道路交通管理處罰條例第89條及道路交通案件處理辦法
    第 4條雖規定聲明異議事件之處理「準用」刑事訴訟法，然
    現今行政訴訟相關法制既已完備，且上開法文既明定為「準
    用」，則就與前揭舉證責任分配原則相抵觸部分，自不在準
    用之列，矧若依刑事訴訟法有關證據法則之規定，則行政機
    關就異議人有違規事實所須負之舉證證明度即應更高，而須
    達到一般人均能確信，且無合理懷疑之程度，此與道路交通
    事件具有行政事件之本質顯難謂相契合。質言之，行政機關
    對於用路人之行為有所處罰，必須先舉證證明行政機關業已
    踐履相關正當法律程序，且受處分人應受處罰之交通違規事
    實存在，惟行政機關對於前開應為舉證證明事項，法院非不
    得以依法執行交通勤務之人員，依據調查人證之法定程序，
    使其就親歷事實提供不可替代之證明方法，倘異議人就行政
    機關已為相當證明之前開事項，猶主張欠缺主觀歸責條件或
    為其他抗辯，即須就其所辯提出反證，事屬當然。復參諸道
    路交通違規處罰事件所需之舉證狀態多稍縱即逝，且除當場
    以科學儀器取得證據資料外，事後通常難以舉發人以外之其
    他證據方法還原現場真實狀態，而現場舉發之警員係代表國
    家執行道路交通安全與秩序之維護，並就違規行為為告發等
    公權力之公務員，倘逕予否定其證人適格，恐有礙於真實之
    發現，且悖於道路交通安全與秩序維護之目的，況以舉發警
    員為證人，不但得令其承擔具結之義務，異議人尚得對之為
    對質詢問，以確保異議人之程序參與機會。準此，舉發現場
    之警員在法院受理道路交通聲明異議事件中，應仍具有證人
    適格。又法院對舉發警員證言真實性之評價，即證據證明力
    部分，除如有充分事證足認該證人所體認察知之事實顯屬錯
    誤或違背經驗法則，或該公務員執行職務時有違法失職等情
    事，得逕以該證人所見聞之事實無足為憑而不予採信外，法
    院本應依調查所得，而在論理法則、經驗法則下，為其證言
    證明力之評價。惟證人之證詞本具有特殊性，與物證或文書
    證據之客觀性、不變性不同，蓋人類對於事物之注意與觀察
    有其先天能力之限制，未必能如攝影機或照相機般，對周遭
    所發生或親身經歷之事實均能機械式無誤地捕捉，亦未必能
    洞悉事實發生過程之每一細節及全貌，況常人對於過往事物
    之記憶，隨時日之間隔而漸趨模糊或失真，自難期其能如錄
    影重播般地將過往事物之原貌完全呈現。此外，因個人教育
    程度、生活經驗、語言習慣之不同，其表達意思之能力與方
    式，亦容易產生差異，故供述證據每因個人觀察角度、記憶
    能力、表達能力、誠實意願、利害關係、用字遣詞嚴謹程度
    之不同，而有對相同事物異其供述之情形發生，是其歧異之
    原因，未必絕對係出於虛偽或記憶受外力污染所致，而證據
    之證明力，依法係委由法官評價，由法官本於生活經驗上認
    為確實之經驗法則及理則上當然之論理法則以形成確信之心
    證。是以，心證之形成，由來於證據資料之綜合推理作用，
    一種證據，不足形成正確之心證時，即應調查其他證據。如
    何從無數之事實證據中，擇其最接近事實之證據，此為證據
    之評價問題。倘將各項證據予以割裂，單獨觀察，分別評價
    ，或針對證人之陳述，因枝節上之差異，先後詳簡之別，即
    悉予摒棄，此證據之判斷自欠缺合理性而與事理不侔，即與
    論理法則有所違背。再按證人之陳述有部分前後不符或相互
    間有所歧異時，或因記憶淡忘，或因其他事由所致，究竟何
    者為可採，法院仍得本其自由心證予以斟酌，非謂一有不符
    或矛盾，即應認其全部均為不可採信，尤以其基本事實之陳
    述，若果與真實性無礙時，則仍非不得予以採信。況人之記
    憶有限，常隨時間之經過而有所遺忘，自不能期待證人刻意
    記憶各項細節，是證人事後所為回憶難免略有模糊之處，當
    不得因指述之細節稍有不同，逕認其證言均不足為採。
四、次按駕駛人駕駛車輛或行人在道路上，應遵守道路交通標誌
    、標線、號誌之指示、警告、禁制規定，並服從執行交通勤
    務之警察或依法令執行指揮交通及交通稽查任務人員之指揮
    。前項道路交通標誌、標線、號誌之指示、警告、禁制規定
    、樣式、標示方式、設置基準及設置地點等事項之規則，由
    交通部會同內政部定之；又汽車駕駛人，行經有燈光號誌管
    制之交岔路口闖紅燈者，處1,800元以上5,400元以下罰鍰；
    汽車駕駛人有前開規定之情形者，除依該條項處罰鍰外，並
    予記違規點數3點，道路交通管理處罰條例第4條、第53條第
    1 項、第63條第1項第3款分別定有明文。再按本條例之罰鍰
    基準、舉發或輕微違規勸導、罰鍰繳納、向處罰機關陳述意
    見或裁決之處理程序、分期繳納之申請條件、分期期數、不
    依限期繳納之處理、分期處理規定及繳納機構等事項之處理
    細則，由交通部會同內政部定之，道路交通管理處罰條例第
    第92條第 4項亦有明定。基此，依違反道路交通管理事件統
    一裁罰基準及處理細則第2條第2項所訂定之「違反道路交通
    管理事件統一裁罰基準表」規定，汽車駕駛人，行經有燈光
    號誌管制之交岔路口闖紅燈，小型車駕駛人期限內繳納或到
    案聽候裁決者，處罰鍰2,700元，並記違規點數3點。而前揭
    處理細則第44條第 1項規定，違反道路交通管理事件行為人
    未依規定自動繳納罰鍰，或未依規定到案聽候裁決者，處罰
    機關即一律依標準表規定之金額處以罰鍰，此屬法律授權主
    管機關就裁罰事宜所訂定之裁量基準，其罰鍰之額度並未逾
    越法律明定得裁罰之上限，且寓有避免各行政機關於相同事
    件恣意為不同裁罰之功能，亦非法所不許，此據司法院大法
    官著有釋字第 511號解釋闡述甚明。末按文書由行政機關自
    行送達者，以承辦人員或辦理送達事務人員為送達人；又送
    達人因證明之必要，得製作送達證書；又除電子傳達方式之
    送達外，送達證書應由收領人簽名或蓋章；如拒絕或不能簽
    名或蓋章者，送達人應記明其事由，行政程序法第68條第 4
    項前段、第76條第1項前段、第2項分別定有明文，而違反道
    路交通管理事件統一裁罰基準及處理細則第11條第1項第1款
    即本斯旨而定有：行為人有道路交通管理處罰條例之情形者
    ，應填製舉發通知單，並於被通知人欄予以勾記，如係當場
    舉發者，其通知聯應填記駕駛人或行為人姓名、性別、出生
    年月日、地址、身分證統一編號及車主姓名、地址、車牌號
    碼、車輛種類。被查獲之駕駛人或行為人為受處分人時，應
    於填記通知單後將通知聯交付該駕駛人或行為人簽名或蓋章
    收受之；拒絕簽章者，仍應將通知聯交付該駕駛人或行為人
    收受，並記明其事由及交付之時間；拒絕收受者，應告知其
    應到案時間及處所，並記明事由與告知事項，視為已收受。
五、經查：
(一)證人即花蓮縣警察局玉里分局玉里派出所所長甲○○於本院
    98年5月12日調查中到庭具結證稱：「（問：你在97年8月17
    日任職於何處？）玉里派出所，所長職務」、「（問：於97
    年8月17日晚上8點50分與何人執行何勤務？）與警員乙○○
    執行交通稽查勤務」、「（問：當庭異議人是否有看過？）
    有，當天有看到，因為異議人當天開車闖紅燈，我與乙○○
    把他攔下來」、「（問：請你陳述本件舉發事實經過？）當
    時紅燈亮起2、3秒，異議人開藍色自小貨車，跟壹台自小客
    車在興國、光復路口臺 9線北上車道併行，異議人是走內側
    車道，自小客車走外側車道，兩台一起闖紅燈，兩車幾乎是
    併行，我們兩台都攔下，當場由乙○○開單舉發，乙○○是
    先開自小客車的舉發單，我處理異議人的車子，等乙○○開
    完後再過來開異議人的舉發單」、「（問：你那時有明確的
    看到異議人闖紅燈？）我有親眼看到，當時號誌是正常的」
    、「（問：當時車流量如何？）當時車子沒有很多，異議人
    後面雖然還有車輛，但是沒有闖紅燈」、「（問：當時天氣
    如何？）天氣晴，路燈光線充足，視野很好，可以清楚看見
    車輛」、「（問：看到異議人闖紅燈，你所站立的地點為何
    ？〈提示本院卷第 19-20頁照片〉）於異議人當時行向距興
    國、光復路口大約60公尺之臺 9線北上車道旁（當庭標示本
    院卷第 19-20頁彩色照片為其站立之處，並簽名）因為我有
    老花眼，所以第19頁的照片位置我第一次標示錯誤，應更正
    之，並簽名）、「（問：那時異議人被你們攔下來時，有無
    說什麼？）他說他沒有闖紅燈，說他是搶黃燈」、「（問：
    當時路口號誌變為紅燈後，你所看到異議人所駕車輛之位置
    係在該路口剛過停止線之處或是已經通過該路口？）變紅燈
    時異議人車輛還沒有經過該路口之停止線，所以他是闖紅燈
    不是搶黃燈，我很明確的看到」、「（問：本次庭期前有無
    跟乙○○商議如何陳述本件舉發經過？）以上陳述是我自己
    親自經歷之事實，事前並未跟乙○○商議本件如何陳述」、
    「（問：本件異議人當時車輛究竟是在內側車道還是外測車
    道？）我印象中看到的是在內側車道，我在路邊，乙○○走
    出去一點攔車」、「（問：你從發現異議人的車輛闖紅燈到
    乙○○攔車的期間，你的目光有無離開過異議人的車輛？）
    都一直在看著異議人的車輛」、「（問：攔下車之後是何部
    車輛停在前面？）是自小客車在前」等語；與證人即花蓮縣
    警察局玉里分局玉里派出所警員乙○○於本院98年 5月12日
    調查中經隔離訊問後結稱：「（問：請你陳述本件舉發事實
    經過？）97年8月17日晚上8點55分左右，我跟派出所所長甲
    ○○，於玉里鎮○○○○○路口臺 9線北上車道路邊，執行
    路檢，當時路口號誌運作正常，車輛不多，當時天氣晴，視
    野良好，路段速限50公里，當事人開1部自小貨車，由臺9線
    南往北行駛外側車道，當時有 1部車在他車的左後方即內側
    車道，那部自小客車的車速較快，當時紅綠燈已經由黃燈變
    紅燈後約3到5秒，內側較快的自小客車就闖越紅燈（庭呈現
    場示意圖 1份），我們就將闖越紅燈的兩部車子攔下，小客
    車（Ａ車）在前面，當事人的車（Ｂ車）在後面，我先告發
    Ａ車，Ａ車當事人也簽名認可無異議，後面的Ｂ車是由我們
    所長去跟他溝通告知違規事項，後來所長沒有帶告發單所以
    由我舉發，當時異議人他說他認識警察局的長官，應該說的
    通，他又說才剛由黃燈變紅燈而已……，堅持他沒有闖紅燈
    ，拒絕簽名，他也拒絕收受舉發通知單，經告知權利義務後
    ，異議人即自行離開」、「（問：剛才陳述路口由黃燈變紅
    燈約3到5秒，你看到何部車輛闖紅燈？）我是說已經亮紅燈
    3到5秒後，看到兩部車子都闖紅燈，先看到自小客車闖紅燈
    ，再看到小貨車闖紅燈。因為自小客車車速較快」、「（問
    ：你看到本件闖紅燈所站立的位置，距離路口紅綠燈多遠？
    〈提示本院卷頁 19-20照片〉）距離約60公尺即第二根電線
    桿旁（當庭標示本院卷第19頁下彩色照片為其站立之處，並
    簽名）」、「（問：當時你們所長在做什麼？）所長也有看
    到」、「（問：異議人當時車速多少？）異議人當時車速不
    快」、「（問：異議人所駕車輛顏色？）應該是藍色的自用
    小貨車」、「（問：異議人當時車上有無載人？）沒有，就
    只有他一個人」、「（問：當時路口號誌變為紅燈後，你所
    看到異議人所駕車輛之位置係在該路口剛過停止線之處或是
    已經通過該路口？）異議人的車子尚未通過停止線，白色自
    小客車離停止線還有 3公尺，也尚未通過停止線，所以我很
    明確看到兩輛車輛均闖紅燈，白色自小客車較前面，異議人
    的車子較後面，車頭與車頭距離大約 2公尺左右」、「（問
    ：本次庭期前有無跟甲○○商議如何陳述本件舉發經過？）
    沒有，可是我有跟所長說我們什麼時候要到法院開庭」、「
    （問：你對本件舉發經過記憶為何如此深刻？）因為這是我
    第一件被聲明異議的案件，所以我印象很深刻而且有到現場
    去回憶」等語，除就渠等目擊異議人駕車違規當時係行駛在
    該路段之內側車道或外側車道乙事，彼此所述有所出入外，
    其餘就舉發經過所為之證述互核大致相符，並有證人乙○○
    庭呈之現場示意圖 1份、證人乙○○及甲○○當庭簽註指明
    渠等目擊本件違規事實時所站立之位置彩色照片 2張（參本
    院卷第19頁下方及第20頁）及公路監理電子閘門車號查詢汽
    車車籍資料1紙在卷可稽，復據異議人所自承其於97年8月17
    日晚上 8時55分許，確有駕駛藍色自用小貨車沿花蓮縣玉里
    鎮○○路由南往北方向行經興國路與光復路交岔路口，且同
    向右後方有部白色自用小客車快速行駛闖越紅燈，通過該路
    口後即與其併行，警員乃將其等兩部車輛均攔停，當時車上
    僅有其一人等語明確，顯見上開執勤警員係於天氣晴，夜間
    但路燈光線充足，視線良好，車流量少，在路口號誌運作正
    常且無其他遮蔽物下，以充分之時間，距路口號誌約60公尺
    之距離，以定點目視觀察之執勤方式，察知異議人所駕駛之
    藍色自用小貨車，在斯時行向路口之紅燈號誌亮起至少 2秒
    後，有超越路口停止線而闖越該紅燈之違規情事，復以視線
    緊盯方式，在路旁立即攔停，並予當場舉發，是上開證人既
    親眼目睹異議人駕車闖紅燈，並對事發經過證述綦詳，渠等
    對異議人之違規行為確有深刻之印象，本件因視覺錯誤致生
    誤判之可能性甚屬低微，又按諸卷附花蓮縣警察局玉里分局
    97年10月21日玉警交創字第0975000336號函附舉發違規路口
    彩色全景照片 5張所示之道路及周遭景物情形，併以證人乙
    ○○及甲○○前揭指明渠等目擊違規事實時所站立之位置觀
    之，本件違規路段為雙向四線道（不含慢車道），道路寬敞
    但略呈彎曲，紅綠燈號清楚明確，無大型物體遮蔽燈號及路
    口路面上之標線，路口週邊亦無建築物或大型物體阻擋視線
    ，可知本件發現及舉發異議人闖紅燈之警員乙○○及甲○○
    二人，確能於夜間輕易目睹渠等定點攔檢時同行向車道前方
    路口之紅綠燈號誌，且瞭解該路口之燈號運作與變化情形，
    並可確實掌握異議人自該路口直行前來之行車動線，益徵上
    開證人於舉發當時皆已目擊異議人駕車行經該路口確有闖紅
    燈，渠等所認知之事實並未有何違誤之處，所言亦與常情事
    理無悖，應非基於猜測或誤認而舉發異議人之闖紅燈行為。
    至證人乙○○及甲○○前揭證述渠等發現異議人闖紅燈時，
    異議人之車輛係行駛在該路段之內側車道或外側車道乙情固
    有差池，但可確定者為該等證人均曾目視異議人與另部白色
    自用小客車確實於上揭路口同時有闖紅燈直行之動作，而渠
    等對於兩車相對位置之陳述雖未相合，本院另參酌異議人所
    述，認以證人甲○○此部分之證述較為可採，然揆諸上開說
    明，尚不得僅以此枝節之微訾，遽以斷定證人乙○○有誤判
    異議人闖紅燈之虞，率而將其證詞悉予摒棄不採。復衡諸證
    人乙○○、甲○○身為依法執行職務之警員，渠等執行公務
    時，本身即受有行政責任之監督，嗣以證人身分到庭具結作
    證，尤係以刑事責任擔保渠等證言之真實性，衡情當無為公
    務績效或其他原因而構詞誣賴異議人或以虛構之違規事實陷
    害之，因而自陷於行政懲處，甚至偽證罪責之理，且異議人
    亦未主張或陳明警員乙○○、甲○○二人與其有何糾葛怨隙
    ，另遍查卷內資料，並無任何積極證據堪以證明該等證人之
    前開陳述係屬虛偽不實，亦無何足以令人懷疑該等證人之證
    述為不可採之品性證據等事證存在，是前揭證人雖為本件發
    覺、攔停及掣單告發異議人交通違規事實之警員，然揆諸上
    開說明，渠等在本院受理本件道路交通聲明異議事件中，仍
    具有證人適格，且渠等就親身經歷體認之事實為陳述，清楚
    明確證稱異議人駕駛前揭自用小貨車，於案發時、地確有闖
    紅燈直行之交通違規情事甚明，所述內容尚無不合理或違背
    經驗法則之處，且依當時之天候視線與道路交通等客觀狀況
    ，亦無何錯看或因視差誤判之虞，所述應可採信，皆得採為
    本院判斷參酌之憑據。此外，復有花蓮縣警察局花警交字第
    P00000000 號舉發通知單、花蓮縣警察局玉里分局97年9月9
    日玉警交創字第0975000272號函文等件附卷可資參佐，足認
    異議人於97年8月17日晚上8時55分許，駕駛其所有牌照號碼
    HD-4171號藍色自用小貨車，沿花蓮縣玉里鎮○○路○段即省
    道臺9線由南往北方向行駛，途經興國路1段與光復路交岔路
    口處，確有駕車行經有燈光號誌管制之交岔路口闖紅燈直行
    之違規行為，經執行交通稽查勤務之花蓮縣警察局玉里分局
    派出所警員乙○○、甲○○當場攔停，並以花蓮縣警察局花
    警交字第 P00000000號舉發通知單掣單舉發等事實，咸屬信
    而有徵。
(二)異議人雖辯稱伊當時駕車行至興國路與光復路交岔路口停止
    線前約2、3部車身之距離，見該路口號誌轉為黃燈，伊乃以
    時速約40至50公里之速度通過該路口，當時並未闖紅燈云云
    ，惟經本院向花蓮縣警察局函詢上開路口於案發當時之號誌
    時相變化情形，該路口3色行車管制號誌設定為上午6時起至
    晚上11時30分止，且興國路與光復路號誌之秒數變化，黃燈
    秒數均為5秒，四面全紅皆為2秒，興國路綠燈秒數為55秒，
    紅燈為32秒，光復路綠燈秒數則為25秒，紅燈為62秒，號誌
    週期共計94秒，該路口號誌於97年 8月17日並無故障維修紀
    錄等情，有該局97年10月15日花警交字第0970044160號函文
    附卷可據，苟若異議人所述其在該路口停止線前約2、3部車
    身之距離即見號誌轉為黃燈，乃以時速40至50公里之速度直
    行通過該路口乙節無訛，則以最有利於異議人之 3部車身距
    離計算，其約在該路口停止線13.5公尺前即發現號誌轉為黃
    燈（以1部自用小客車車身正常長度約為4.5公尺計算），若
    以其當時時速50公里之車速，經換算後（即50,000公尺/3,6
    00秒），每秒車行距離約為13.89 公尺，而其在該路口停止
    線前約13.5公尺處，即已發現當時行向之號誌甫由綠燈變化
    為黃燈，而該黃燈之秒數既為 5秒，迨該號誌轉換為紅燈時
    ，異議人所駕之車輛應已行駛約有69.45 公尺之距離，扣除
    其於該路口停止線前行駛之距離及該路口之寬度，益徵異議
    人早已駕車完全通過該交岔路口，並在興國路上行駛約有33
    .45公尺之距離（計算式：69.45公尺－13.5公尺－22.5公尺
    ），如以其當時時速40公里之車速換算後（即40,000公尺/3
    ,600 秒），每秒車行距離約為11.11公尺，而其在該路口停
    止線前約13.5公尺處發現當時號誌甫變為黃燈，迨該號誌轉
    換為紅燈之際，異議人所駕車輛亦已行駛約有55.55 公尺之
    距離，扣除其於該路口停止線前行駛之距離及該路口之寬度
    ，亦徵異議人仍足已駕車完全通過該路口，並在興國路上行
    駛約有19.55公尺之距離（計算式：55.55公尺－13.5公尺－
    22.5公尺），兩者顯均不致有如上揭證人所證述之闖紅燈情
    事，是異議人空言辯稱其駕車通過該路口，當時行向號誌係
    黃燈，尚未轉為紅燈云云，並未能提出足以推翻原處分之具
    體事證以實其說，顯屬避重就輕之詞，殊難遽信。
(三)異議人另指摘本件警員執勤時所站立之位置距離該路口甚遠
    ，角度無法目視其闖紅燈，且夜間根本無法認定距離遠近云
    云，惟經本院於98年5月12日調查時提示本院卷第19-20頁之
    現場彩色照片，並詰以「當時警察攔檢之位置在何處」，異
    議竟答稱其無法確認等語在卷，是異議人既無法確認警員執
    勤當時所站立之位置，顯見其上開所辯，純係個人主觀臆測
    之詞，並無客觀事證可資參佐，自不足動搖前揭證人結證之
    憑信性，所辯當非可採。至異議人辯稱以現在科技言，僅有
    雷達測速及照相可作為證據，其餘以證人目測方式因有誤差
    ，故不能作為證據云云，惟考諸交通違規事件之特性，行為
    態樣差異甚大，復多為瞬間即逝之行為，若要求交通違規舉
    發應全部利用科學儀器，以取得證據資料，非但所費不貲，
    亦有實際困難，故屬過苛之要求，況且道路交通管理處罰條
    例就交通違規當場舉發者，並未採取法定證據主義，法院自
    不得在法無明文下，另設此證據方法之限制。故若現場舉發
    警員係親眼見聞違規之經過，並經以證人身分具結後在法院
    為證述，仍不失為認定交通違規事實有無之證據方法，此已
    敘述如前。本件異議人究有無闖紅燈之交通違規行為，自應
    審酌個案具體情狀，依證據法則之調查方法進行必要之調查
    。又按警員舉發交通違規，係依道路交通管理處罰條例授權
    所為之職權行使，而汽車駕駛人違規闖紅燈之行為取締，揆
    其行為本質，多係發生於瞬間，通常委由當場執行取締違規
    公務員之認識及判斷，且必須為立即之取締作為，此乃達成
    維持交通秩序目的所必要，再依道路交通管理處罰條例之規
    定，此種立即性之當場舉發違規，以警員親歷無誤之認知與
    判斷為已足，並無須另有其他積極佐證，如其他目擊證人或
    必須拍攝照片、攝錄影像等，始構成處分要件之規定。此係
    因執行交通職務之公務員，係具有一定之考選資格與專業訓
    練，且其執法對象係不特定之用路人，故其立場多具有客觀
    、公正與公平之特質，除有其他具體事證之例外情形外，尚
    難逕認其有故意誣陷或立場偏頗之虞。查原處分機關及舉發
    警員雖未能提出異議人前揭駕車違規闖紅燈之採證照片或攝
    影畫面供參，惟異議人確有於前述之時、地，駕駛上開自用
    小貨車違規闖越紅燈直行，旋經警當場攔停等事實至屬明確
    ，是揆諸前開說明，異議人此部分所辯自屬誤會，其不反思
    己駕駛自用小貨車闖紅燈，將肇致自身及其他用路人生命、
    身體及財產安全可能受害之高度危險，猶執似是而非之語強
    詞置辯，容非法治社會所應有之正確態度與觀念。
(四)另者，舉發通知單本係舉發機關用以通知被舉發人交通違規
    之事實，若警員當場填單舉發後，立即將通知聯交付被舉發
    人收受或已告知被舉發人其違規事實，自生通知之效力，不
    因被舉發人未在「收受通知聯者簽章」欄簽章或拒絕簽收舉
    發通知單而異其效果，此觀上開規定自明。本件證人乙○○
    當場掣單舉發後，雖欲將舉發通知單之通知聯交付異議人收
    受，惟異議人當場拒絕簽收，並經證人乙○○註記在該舉發
    通知單上，且告以交通違規事實及應到案日期與處所等情，
    ，業據證人乙○○到庭證述屬實，並有前揭舉發通知單附卷
    可參，復為異議人所不爭執，足徵該舉發通知單已生合法送
    達之效力，而該舉發通知單上所載之應到案日期為97年9月1
    日，異議人已於該應到案日期前即97年 8月27日向原處分機
    關陳述意見，此有臺東監理站交通違規陳述單及查詢單影本
    存卷可考，是異議人係遵期於應到案日期內到案聽候裁決乙
    事，信堪認定。
(五)綜上所述，異議人確有於裁決書所載之時、地，駕駛上開自
    用小貨車行經有燈光號誌管制之交岔路口闖紅燈之違規行為
    ，本院綜合審酌前開證據資料後，認花蓮縣警察局上揭舉發
    內容與程式，尚難謂有何違法疏誤之處，是原處分機關依道
    路交通管理處罰條例第53條第1項、第63條第1項第 3款及違
    反道路交通管理事件統一裁罰基準表之規定，對異議人裁處
    罰鍰2,700元，並記違規點數3點之處分，核無不當，異議人
    既未能提出對其有利之事證供本院調查，反以空言置辯，信
    口指摘原處分不當，求予撤銷，為無理由，應予駁回。
六、據上論斷，應依道路交通管理處罰條例第87條第 2項、第89
    條，道路交通案件處理辦法第19條，裁定如主文。
中    華    民    國    98    年     5    月    25    日
                  交通法庭  法  官  劉正偉
以上正本證明與原本無異。
如不服本裁定，應於裁定送達後5日內向本院提出抗告狀（須附
繕本）。
「切勿逕送上級法院」
                             書記官 姚佳華
中    華    民    國    98    年    5     月    27    日


司法院資訊處製作；財團法人民間司法改革基金會備份。
